【裁判字號】    99,審訴,2465
【裁判日期】    990831
【裁判案由】    毒品危害防制條例
【裁判全文】
臺灣高雄地方法院刑事判決            99年度審訴字第2465號
公  訴  人  臺灣高雄地方法院檢察署檢察官
被      告  甲○○
上列被告因毒品危害防制條例案件，經檢察官提起公訴（99年度
毒偵字第3502號），本院依簡式審判程序判決如下：
    主  文
甲○○施用第一級毒品，累犯，處有期徒刑拾月，扣案第一級毒
品海洛因壹包（含包裝袋，驗後淨重零點陸柒陸公克），沒收銷
燬之。又施用第二級毒品，累犯，處有期徒刑伍月，扣案殘有甲
基安非他命之吸食器壹支，沒收銷燬之。應執行有期徒刑壹年貳
月。扣案第一級毒品海洛因壹包（含包裝袋，驗後淨重零點陸柒
陸公克）、殘有甲基安非他命之吸食器壹支，均沒收銷燬之。
    事  實
一、甲○○前因施用毒品案件，經本院以民國89年度毒聲字第66
    28號裁定送觀察勒戒後，認無繼續施用毒品之傾向，於89年
    9 月27日執行完畢釋放。又於前開觀察勒戒執行完畢釋放後
    5 年內，因施用毒品案件，經臺灣高等法院高雄分院以94年
    度上訴字第1763號判決判處應執行有期徒刑1 年確定。又因
    施用毒品案件，經本院以97年度審訴字第2015號判決判處應
    執行有期徒刑10月確定，於98年7 月18日執行完畢出監。詎
    仍未戒絕，復基於施用第一級毒品海洛因、第二級毒品甲基
    安非他命之犯意，(一)於99年5 月23日22時許，在高雄縣美濃
    鎮下竹圍18號之住處內，以將甲基安非他命置於玻璃球內，
    再以火燒烤方式，施用第二級毒品甲基安非他命1 次。(二)於
    99年5 月25日上午8 時許，在上開住處內，以針筒注射之方
    式，施用第一級毒品海洛因1 次。嗣於同年月25日17時20分
    許，在上址為警查獲，並扣得第一級毒品海洛因1 包（含包
    裝袋，驗後淨重0.676 公克）、殘有甲基安非他命之安非他
    命吸食器1 支，且經採尿送驗，結果呈嗎啡及甲基安非他命
    陽性反應。
二、案經高雄縣政府警察局旗山分局報告臺灣高雄地方法院檢察
    署檢察官偵查起訴。
    理  由
一、本件被告甲○○所犯均係死刑、無期徒刑、最輕本刑為3 年
    以上有期徒刑以外之罪，其於準備程序中，就被訴事實均為
    有罪之陳述，經本院告知簡式審判程序之旨，並聽取檢察官
    及被告之意見後，合議庭裁定由受命法官獨任進行簡式審判
    程序，合先敘明。
二、上開犯罪事實，均據被告於本院審理時坦白承認。而被告尿
    液經送台灣檢驗科技股份有限公司鑑驗後，結果分別呈嗎啡
    及甲基安非他命陽性反應（係以GC／MS方式檢驗），有該公
    司99年6 月9 日濫用藥物檢驗報告可參。爰審酌(一)氣相層析
    質譜儀（GC／MS）乃目前就藥物篩檢結果必須進一步確認時
    最常採用之確認方法，因此在良好的操作條件之下，以氣相
    層析質譜儀作藥物及其代謝物之定性及定量分析，幾乎不會
    有偽陽性反應產生，業經行政院國軍退除役官輔導委員會台
    北榮民總醫院於83年4 月7 日以（83）北總內字第03059 號
    函示明確。(二)又海洛因係嗎啡經化學合成之半人工合成品，
    毒性倍於嗎啡，其經吸食或施打入人體，經新陳代謝作用又
    分解成嗎啡，故海洛因在進入人體後，均以嗎啡型態排於尿
    液中，故於吸食或施打海洛因者尿液中，可檢出嗎啡陽性反
    應，業經憲兵司令部80年5 月7 日以（80）鑑驗字第1746號
    函示明確。(三)甲基安非他命經口服投與後約百分之70於24小
    時內自尿中排出，約百分之90於96小時內自尿中排出，且甲
    基安非他命成分之檢出與其投與方式、投與量、個人體質、
    採尿時間與檢測儀器之精密度等諸多方式有關，因此僅憑尿
    液中呈甲基安非他命陽性反應，並無法確實推算吸食時間距
    採集時間之長短，惟依上述資料推斷，最長不會超過4 日即
    96小時，亦經行政院衛生署藥物食品檢驗局81年2 月8 日81
    藥檢一字第001156號函示明確。從而，被告尿液經以氣相層
    析質譜儀鑑驗後，結果呈嗎啡及甲基安非他命陽性反應，已
    如前述，是依前開函示意旨，被告自白核與事實相符，其施
    用第一級毒品海洛因、第二級毒品甲基安非他命各1 次之犯
    行，均堪認定。
三、論罪科刑部分：
  (一)按犯毒品危害防制條例第10條之罪，經觀察、勒戒後，認無
    繼續施用毒品之傾向，應即釋放，並為不起訴處分；認有繼
    續施用毒品之傾向者，應由檢察官聲請法院裁定令入戒治處
    所施以強制戒治，至無繼續戒治之必要，強制戒治期滿，應
    即釋放，由檢察官為不起訴處分。經觀察勒戒、強制戒治執
    行完畢釋放後，5 年內再犯第10條之罪，依93年1 月9 日修
    正施行之毒品危害防制條例第23條第2 項規定意旨，應由檢
    察官偵查起訴。又依修正後之規定，僅限於「初犯」及「5
    年後再犯」二種情形，始應先經觀察、勒戒或強制戒治程序
    。倘被告於5 年內已再犯，經依法追訴處罰，縱其第3 次（
    或第3 次以上）再度施用毒品之時間，在初犯經觀察、勒戒
    或強制戒治執行完畢釋放5 年以後，已不合於「5 年後再犯
    」之規定，且因已於「5 年內再犯」，顯見其再犯率甚高，
    原實施觀察、勒戒或強制戒治，已無法收其實效，即應依該
    條例第10條處罰（最高法院97年度第5 次刑事庭會議決議參
    照）。
  (二)查被告前因施用毒品案件，經本院以89年度毒聲字第6628號
    裁定送觀察勒戒後，認無繼續施用毒品之傾向，於89年9 月
    27日執行完畢釋放。又於前開觀察勒戒執行完畢釋放後5 年
    內，因施用毒品案件，經臺灣高等法院高雄分院以94年度上
    訴字第1763號判決判處應執行有期徒刑1 年確定等情，有臺
    灣高雄地方法院檢察署刑案資料查註紀錄表、臺灣高等法院
    被告前案紀錄表及臺灣高雄地方法院被告院內索引卡記錄表
    可證。因被告於觀察勒戒執行完畢釋放後，5 年內再犯毒品
    危害防制條例第10條之罪，且再犯本罪，是依前開說明，應
    依法論科。
  (三)另海洛因、甲基安非他命為毒品危害防制條例所稱之第一、
    二級毒品，此觀諸該條例第2 條第2 項第1 款、第2 款甚明
    ，被告施用上開毒品，核其所為，係違反毒品危害防制條例
    第10條第1 項施用第一級毒品罪、第10條第2 項之施用第二
    級毒品罪。被告各次施用第一、二級毒品前持有第一、二級
    毒品之行為，本應各論以持有之罪，惟各該次持有毒品之低
    度行為為其後施用毒品之高度行為所吸收，均不另論罪。被
    告有如事實欄所載徒刑之宣告及執行完畢之事實，有上開前
    案紀錄表可參，其受有期徒刑執行完畢後，5 年內故意再犯
    本件有期徒刑以上之2 罪，均為累犯，應各依刑法第47條第
    1 項之規定，加重其刑。被告所犯上開2 罪，犯意各別，應
    分論併罰之。爰審酌被告經觀察勒戒及刑之執行後，均未戒
    絕毒品，另再施用毒品，顯見其自制力不足，無法擺脫毒品
    ，故應藉由刑罰之執行，以收教化之功能，並參以被告犯後
    坦承施用毒品犯行，所犯係自傷行為，尚未害及他人，及被
    告施用第一、二級毒品各1 次等一切情狀，分別量處如主文
    所示之刑，並定其應執行之刑，以資懲儆。
  (四)扣案之第一級毒品海洛因1 包（含包裝袋，驗後淨重0.676
    公克）、殘有甲基安非他命之吸食器1 支，確含有或殘有海
    洛因、甲基安非他命之成分，有高雄市立凱旋醫院99年7 月
    30日濫用藥物成品檢驗鑑定書、高雄醫學大學附設中和紀念
    醫院99年7 月20日檢驗報告在卷可參，其中海洛因係毒品，
    不問屬於犯人與否，均依毒品危害防制條例第18條第1 項前
    段規定，宣告沒收銷燬之。另毒品之外包裝、殘有甲基安非
    他命之吸食器，因與毒品難以析離，應均視同毒品，均一併
    沒收銷燬之。至鑑驗耗損部分，因已滅失，爰均不宣告沒收
    銷燬之。
據上論斷，應依刑事訴訟法第273 條之1 第1 項、第299 條第1
項前段，毒品危害防制條例第10條第1 項、第2 項、第18條第1
項前段、刑法第11條、第47條第1 項、第51條第5 款，判決如主
文。
本案經檢察官陳麗琇到庭執行職務。
中    華    民    國    99    年     8    月   31   日
                  刑事第十庭    法  官  方百正
以上正本證明與原本無異。
如不服本判決應於收受判決後10日內向本院提出上訴書狀。
中    華    民    國    99    年    8     月    31    日
                              書記官  陳莉庭
附錄法條：
毒品危害防制條例第10條
施用第一級毒品者，處 6 月以上 5 年以下有期徒刑。
施用第二級毒品者，處 3 年以下有期徒刑。

司法院資訊處製作；財團法人民間司法改革基金會備份。
